臺灣苗栗地方法院刑事判決
111年度訴字第496號
公  訴  人  臺灣苗栗地方檢察署檢察官
被      告  吳欣樺


上列被告因加重詐欺等案件，經檢察官提起公訴（111年度偵字
第5137號、111年度偵字第5629號、111年度偵字第7231號），因
被告於本院準備程序中，就被訴之事實為有罪之陳述，經本院告
知簡式審判程序意旨，並聽取當事人之意見後，本院合議庭裁定
改依簡式審判程序審理，判決如下：
    主    文
吳欣樺共同犯洗錢防制法第十四條第一項之洗錢罪，共參罪，各
處有期徒刑貳月，均併科罰金新臺幣壹萬元，罰金如易服勞役，
均以新臺幣壹仟元折算壹日。應執行有期徒刑肆月，併科罰金新
臺幣壹萬伍仟元，罰金如易服勞役，以新臺幣壹仟元折算壹日。
緩刑貳年，緩刑期間付保護管束，並向指定之政府機關、政府機
構、行政法人、社區或其他符合公益目的之機構或團體，提供陸
拾小時之義務勞務，與接受法治教育壹場次。
未扣案之犯罪所得新臺幣伍仟捌佰元沒收，於全部或一部不能沒
收或不宜執行沒收時，追徵其價額。
    犯罪事實
一、吳欣樺明知將自己之金融帳戶提供予他人使用，可能遭用於
    詐欺取財等財產上犯罪，且取得他人帳戶之目的，在於收取
    贓物、掩飾正犯身分或隱匿特定犯罪所得來源，以逃避檢警之
    查緝，且隱匿真實身分之陌生人要求其出面代為前往自動櫃
    員機提款，交付指定之人，或將匯入金融帳戶之款項用以購
    買虛擬貨幣後交付，依一般社會生活之通常經驗，將成為他
    人詐欺計畫中負責取得詐欺所得款項之人即車手，竟仍與真
    實姓名、年籍不詳，自稱「孟瑜」、「快雪時晴」及「經理人
    -俊晨」之成年人（下稱「某甲」），共同意圖為自己不法所
    有，基於詐欺取財、洗錢之犯意聯絡，於民國111年3月22日
    前某日，先依「某甲」指示申請台灣幣託交易所（BitoPro
    ）之帳號，並取得與該帳號對應之遠東商業銀行：00000000
    00000000號虛擬帳戶（下稱遠東帳戶）後，再將遠東帳戶設
    定為其所有之合作金庫商業銀行帳號：0000000000000號帳
    戶（下稱合庫帳戶）之約定轉入帳戶，復將合庫帳戶資料提
    供予「某甲」使用。嗣「某甲」於如附表所示之時間，以如
    附表所示之方式詐騙魏晨娟、林詩涵及洪竫玟，致渠等均陷
    於錯誤，依指示匯款至合庫帳戶內。「某甲」旋指示吳欣樺
    於如附表所示時間，將匯入之款項轉帳至遠東帳戶以購買虛
    擬貨幣，並將購得之虛擬貨幣再轉入「某甲」指定之虛擬錢
    包地址，造成隱匿該不法所得去向之結果，吳欣樺並因此獲
    得新臺幣（下同）5,800元之報酬。
二、案經魏晨娟、林詩涵、洪竫玟分別訴由苗栗縣警察局頭份分
    局報告臺灣苗栗地方檢察署檢察官、彰化縣警察局員林分局
    報告臺灣彰化地方檢察署陳請臺灣高等檢察署臺中檢察分署
    檢察長核轉臺灣苗栗地方檢察署檢察官偵查起訴。
    理    由
壹、證據能力之說明
    本件被告吳欣樺所犯非死刑、無期徒刑或最輕本刑有期徒刑
    三年以上之罪，亦非高等法院管轄第一審案件，且於準備程
    序進行中，被告先就被訴事實為有罪之陳述，經告以簡式審
    判程序之旨，並聽取當事人之意見後，本院依刑事訴訟法第
    273條之1第1項之規定，裁定由受命法官獨任進行簡式審判
    程序，是本件之證據調查，依刑事訴訟法第273條之2規定，
    不受同法第159條第1項、第161條之2、第161條之3、第163
    條之1及第164條至第170條規定之限制，合先敘明。
貳、實體方面
一、上開犯罪事實，訊據被告於本院準備程序及審理中坦承不諱
    ，核與告訴人魏晨娟、林詩涵、洪竫玟（下合稱告訴人3人
    ）於警詢時證述之情節大致相符【見臺灣苗栗地方檢察署11
    1年度偵字第5137號卷（下稱偵5137卷）第43至47頁，同署1
    11年度偵字第5629號卷（下稱偵5629卷）第33至35、61至63
    頁】，並有魏晨娟之網路轉帳交易明細、台新銀行存摺、LI
    NE對話紀錄、Messenger對話紀錄、林詩涵之永豐銀行帳戶
    往來明細、網路轉帳明細截圖、Facebook網頁截圖、Messen
    ger對話紀錄、洪竫玟之網路銀行交易明細、Messenger對話
    紀錄附卷可考（見偵5137卷第55至57、61至63頁，偵5629卷
    第41至47、57、71至75頁），足認被告之任意性自白與事實
    相符，洵值採信。故本案事證明確，被告犯行堪以認定，應
    依法論科。
二、論罪科刑：
  ㈠核被告所為，均係犯刑法第339條第1項之詐欺取財罪、洗錢
    防制法第14條第1項之洗錢罪。起訴書雖認被告係犯刑法第3
    39條之4第1項第2款之三人以上共同詐欺取財罪嫌；然依據
    卷內事證，被告僅透過通訊軟體與暱稱為「孟瑜」、「快雪
    時晴」、「經理人-俊晨」之人聯繫，並依其指示將匯入合
    庫帳戶之款項購買虛擬貨幣後，轉匯至指定虛擬錢包地址，
    而卷內查無任何證據可證明「孟瑜」、「快雪時晴」、「經
    理人-俊晨」為不同人，或有被告以外之第三人共同實行詐
    欺取財犯行，是依「罪證有疑，利歸被告」之刑事審理原則
    ，本案尚難認有三人以上之人共同實行詐欺取財犯行，自應
    論以刑法第339條第1項之詐欺取財罪。惟其基本事實同一，
    且核屬加重條件之減少，無礙被告防禦權之行使，並經本院
    告知被告此部分罪名（見本院卷第47頁），爰依刑事訴訟法
    第300條之規定，變更起訴法條。
  ㈡次按共同實施犯罪行為之人，在合同意思範圍以內，各自分
    擔犯罪行為之一部，相互利用他人之行為，以達其犯罪之目
    的者，即應對於全部所發生之結果，共同負責。且共同正犯
    之意思聯絡，原不以數人間直接發生者為限，即有間接之聯
    絡者，亦包括在內。如甲分別邀約乙、丙犯罪，雖乙、丙間
    彼此並無直接之聯絡，亦無礙於其為共同正犯之成立（最高
    法院92年度台上字第5407號判決意旨參照）。準此，行為人
    參與構成要件行為之實施，並不以參與構成犯罪事實之全部
    或始終參與為必要，即使僅參與構成犯罪事實之一部分，或
    僅參與某一階段之行為，亦足以成立共同正犯，並應對共同
    正犯之全部結果，共同負責。本案被告知悉所為係將匯入合
    庫帳戶之款項購買虛擬貨幣後，轉匯至指定虛擬錢包地址，
    猶以自己犯罪之意思實行本案犯罪，主觀上顯有共同犯罪之
    意思聯絡，客觀上有相互利用彼此之行為作為自己行為一部
    之行為分擔甚明，是被告與「某甲」間，就本案犯行有犯意
    聯絡及行為分擔，應論以共同正犯。
  ㈢被告3次以一行為同時觸犯刑法第339條第1項之詐欺取財罪、
    洗錢防制法第14條第1項之洗錢罪，均為想像競合犯，應依
    刑法第55條前段規定，各從一較重之洗錢罪處斷。
  ㈣被告所犯上開3罪，其犯意各別，行為有異，應予分論併罰。
  ㈤按犯前2條之罪，在偵查或審判中自白者，減輕其刑，洗錢防
    制法第16條第2項定有明文。被告就本案共同洗錢犯行，終
    於本院審理中坦承不諱（見本院卷第53、62、64頁），應依
    上開規定，減輕其刑。
  ㈥爰以行為人之責任為基礎，審酌被告具有一定社會經驗，竟
    未詳查他人指示收取款項之身分、目的、金錢來源合法性，
    貿然依指示受領款項並購買虛擬貨幣後，轉匯至指定虛擬錢
    包地址，助長詐欺取財犯罪風氣，並使詐欺不法所得真正去
    向、所在得以獲得隱匿，所為實應責難；兼衡被告未有因故
    意犯罪受刑事罪刑處罰之紀錄、素行尚可，且犯後終能坦承
    犯行、正視己過，並表示願與告訴人3人和解之態度，與犯
    罪之動機、手段、目的，告訴人3人所受損害，另自陳大學
    畢業之智識程度，現無業、獨居之家庭生活狀況（見本院卷
    第64至65頁）等一切情狀，分別量處如主文第1項所示之刑
    ，並就罰金刑部分均諭知易服勞役之折算標準；復綜衡被告
    所為3次犯行之時間密接、手段類似、行為動機相同等情狀
    ，定其應執行之刑，併就罰金刑部分諭知易服勞役之折算標
    準，以資懲儆。
  ㈦另被告未曾因故意犯罪受有期徒刑以上刑之宣告，有臺灣高
    等法院被告前案紀錄表在卷可憑，其因未詳加查證而貿然提
    供合庫帳戶資料、並依照指示將詐得款項購買虛擬貨幣後轉
    匯至指定虛擬錢包地址，固非可取；惟本院認刑罰固屬國家
    對於犯罪之人，以剝奪法益之手段，所加之公法制裁，惟其
    積極目的，則在預防犯人之再犯，故對於初犯、惡性未深者
    ，若因偶然觸法即置諸刑獄，自非刑罰之目的。而被告對於
    本案犯行尚能坦承不諱，犯後態度良好，是本院認被告經本
    案偵、審程序，應已深刻體會謹慎篤行之重要性，將來得敦
    促其對自我行為之控制、謹慎保管個人重要資料，信無再犯
    之虞，故本案所宣告之刑以暫不執行為適當，爰依刑法第74
    條第1項第1款規定，予以宣告緩刑2年，以勵自新。且為促
    使被告尊重法律規範秩序，強化其法治觀念並深切記取教訓
    ，本院認有課予被告一定負擔之必要，爰參酌被告之職業、
    資力、年紀等情，依刑法第74條第2項第5款、第8款規定，
    命被告應於緩刑期間依執行檢察官之命令，向指定之政府機
    關、政府機構、行政法人、社區或其他符合公益目的之機構
    或團體，提供如主文第1項所示時數之義務勞務，暨接受如
    主文第1項所示場次之法治教育課程；併依刑法第93條第1項
    第2款規定，諭知被告於緩刑期間付保護管束，俾予適當追
    蹤及輔導，以符合緩刑目的。倘被告違反上開負擔情節重大
    ，足認原宣告之緩刑難收其預期效果，而有執行刑罰之必要
    ，依刑法第75條之1第1項第4款規定，得撤銷緩刑之宣告，
    併予敘明。
三、沒收部分：
  ㈠按共同正犯犯罪所得之沒收、追徵，應就各人所分得之數為
    之。所謂各人「所分得」之數，係指各人「對犯罪所得有事
    實上之處分權限」而言。因此，若共同正犯各成員內部間，
    對於犯罪所得分配明確時，應依各人實際所得予以宣告沒收
    ；若共同正犯對於犯罪所得，其個人確無所得或無處分權限
    ，且與其他成員亦無事實上之共同處分權限者，自不予諭知
    沒收（最高法院108年度台上字第1037號判決意旨參照）。
    經查，被告已自承經「某甲」之指示，將合庫帳戶內詐得之
    款項購買虛擬貨幣後，轉入「某甲」指定之虛擬錢包地址，
    並將5,800元轉匯至自身之悠遊付帳戶內（見本院卷第64頁
    之被告供述），且有合庫帳戶之歷史交易明細查詢結果附卷
    可證（見偵5137卷第71頁），是被告就本案實際取得之犯罪
    所得即為5,800元，而未扣案；揆之上開說明，應依刑法第3
    8條之1第1項前段、第3項規定宣告沒收，並諭知於全部或一
    部不能沒收或不宜執行沒收時，追徵其價額。
  ㈡次就本案告訴人遭詐騙之其餘款項，業均由被告購買虛擬貨
    幣並轉至「某甲」指定之虛擬錢包地址，非在其實際掌控中
    ，是其就隱匿之財物已不具所有權及事實上處分權，尚無從
    依洗錢防制法第18條第1項就所轉匯之款項宣告沒收。
據上論斷，應依刑事訴訟法第273條之1第1項、第299條第1項前
段、第300條，洗錢防制法第2條第2款、第14條第1項、第16條第
2項，刑法第11條前段、第28條、第339條第1項、第55條、第42
條第3項前段、第51條第5款、第7款、第38條之1第1項前段、第3
項、第74條第1項第1款、第2項第5款、第8款、第93條第1項第2
款，刑法施行法第1條之1第1項，判決如主文。
本案經檢察官蔡明峰提起公訴，檢察官林宜賢到庭執行職務。
中　　華　　民　　國　　111 　年　　11　　月　　2 　　日
                  刑事第三庭  法  官  申惟中
以上正本證明與原本無異。　　　　　　　　　　　　　　　　如不服本判決應於收受判決後20日內向本院提出上訴書狀，並應敘述具體理由。其未敘述上訴理由者，應於上訴期間屆滿後20日內向本院補提理由書(均須按他造當事人之人數附繕本)「切勿逕送上級法院」。告訴人或被害人如對本判決不服者，應具備理由請求檢察官上訴，其上訴期間之計算係以檢察官收受判決正本之日期為準。　　　　　　　　　　　　　　　　　　　　　　　      　　　　　　　　　　　　書記官　陳邦旗　　　　　　
中　　華　　民　　國　　111 　年　　11　　月　　2 　　日

附錄本案論罪科刑法條：
中華民國刑法第339條
意圖為自己或第三人不法之所有，以詐術使人將本人或第三人之
物交付者，處 5 年以下有期徒刑、拘役或科或併科 50 萬元以
下罰金。
以前項方法得財產上不法之利益或使第三人得之者，亦同。
前二項之未遂犯罰之。

洗錢防制法第14條
有第二條各款所列洗錢行為者，處 7 年以下有期徒刑，併科新
臺幣 5 百萬元以下罰金。
前項之未遂犯罰之。
前二項情形，不得科以超過其特定犯罪所定最重本刑之刑。

附表：
編號 被害人    時  間 方  法 匯款時間 金額 （新臺幣） 1 魏晨娟  111年3月25日11時許   以LINE暱稱「陳雅芝」向魏晨娟謊稱：可至網路平台儲值以搶商品，如1天之內搶滿30筆就可以領現金云云，致魏晨娟陷於錯誤，依指示匯款。 111年3月26日15時14分許 1,200元  2 林詩涵  111年3月26日16時許   以臉書帳號「陳美琳」向林詩涵謊稱：可出售愛馬仕的包包云云，致林詩涵陷於錯誤，依指示匯款。 111年3月26日16時39分許   15,000元 3 洪竫玟  111年3月26日某時許  以臉書帳號「劉汶儀」向洪竫玟謊稱：可出售二手包包云云，致洪竫玟陷於錯誤，依指示匯款。 111年3月26日14時26分許  18,000元